【裁判字號】    87,訴,294
【裁判日期】    890705
【裁判案由】    租佃爭議
【裁判全文】
臺灣高雄地方法院民事判決  八十七年度訴字第二九四號
    原      告  甲○○○
    訴訟代理人  丙○○
    被      告  乙○○
右當事人間租佃爭議事件，本院判決如左：
    主    文
原告之訴駁回。
訴訟費用由原告負擔。
    事    實
甲、原告方面：
一、聲明：請求判決：
(一)被告應將坐落高雄縣美濃鎮○○段第二一二八號土地全部交還予原告。
(二)訴訟費用由被告負擔。
二、陳述：
(一)坐落高雄縣美濃鎮○○段第二一二八號土地（以下簡稱系爭土地），原係「祭祀
    公業邱二世嘗（邱夢龍嘗）」所有，經邱家眾族或財產處理委員多次協調商議及
    通知，被告均放棄優先承買之權。嗣經上揭祭祀公業嘗會標售，由原告承購並經
    法院依法判決確定而登記為土地所有權人。而被告原向祭祀公業嘗會承租系爭土
    地，自祭祀公業公開召集會議至原告取得所有權為止，已歷經五、六年，且於八
    十三年九月二十六日原告取得所有權後，已依法就系爭土地向美濃鎮公所辦理租
    約變更且合法通知被告，被告已知系爭土地之出租人已更換為原告，卻拒絕繳納
    租金，被告至八十五年九月二十六日止積欠地租達兩年以上之總額，原告遂依法
    於八十五年十月二十二日以存證信函催告被告，而被告仍未依限期支付，本件欠
    租事件經美濃鎮公所租佃調解委員會調解不成立後，又經高雄縣政府租佃調解委
    員會調處，結果其調處亦不成立，遂由其移送鈞院審理。
(二)本件被告以原告取得系爭土地不合法；且系爭土地經祭祀公業派下員會議決議，
    不得收取租金；而原告取得系爭土地之判決業已被撤銷，故原告無權主張物上請
    求權云云置辯。惟系爭座落高雄縣美濃鎮○○段二一二八地號田地乃原告所有，
    此有土地登記謄本可稽，而有關原告買受系爭土地之過程係經合法之公告程序，
    且原告亦依法交付價款數百萬元，此事被告當時亦參與其事，且自己拋棄承購權
    ，並無被告所辯不合法之情事。再退步言之，依土地法第四三條所定，在原告就
    系爭土地所有權尚未被塗銷或變更之前，原告仍為系爭土地之所有人，自得行使
    所有權，且被告所辯之事，亦與本件無關。被告一再以原告並非系爭土地之所有
    權人或主張原告取得系爭土地所有權不合法云云抗辯，惟依土地法第四三條所定
    ，土地登記絕對主義，在被告未依法塗銷原告就系爭土地之所有權登記之前，被
    告相關之抗辯及主張，自不可採。且不動產之登記縱有無效之原因或錯誤之情事
    ，在未經塗銷或依法更正登記前，仍以登記名義上之所有人為主張民法第七六七
    條之主體，此為最高法院判例之一貫見解。因此，本件被告徒以各種文件或方法
    攻擊或主張原告就系爭土地之所有權，惟尚無任何塗銷或更正原告就系爭土地之
    所有權登記，被告之抗辯自不可採。
(三)又按物之所有權人主張民法第七六七條物上請求權時，物之占有人應就其占有係
    有權占有負舉證責任，否則即為無權占有。
  (一)本件被告其占有系爭土地之「權源」，乃基於耕地三七五租約。惟查，被告自八
    十三年九月二十六日起迄今，未曾繳納分文租金，屢經催討，置諸不理，事經調
    解，被告亦置若罔聞，且此節業經原告以積欠租金達二年以上為由，發函催告及
    終止租約，故被告占有系爭土地之權源（租約）業已消滅，被告自屬無權占用。
  (二)而被告所提，祭祀公業派下員作成不收租金之決議，故被告可據之繳納租金云云
    。惟查，系爭土地之所有人為原告，系爭土地上租約之出租人為原告而承租人為
    被告，第三人並非當事人，第三人之任何意思表示，未經契約當事人之同意，不
    得拘束契約當事人，此為契約相對原則所明示。故被告以第三人祭祀公業之決議
    ，作為其拒繳租金之理由，顯無理由。再退步言之，倘若耕作租約可不用繳納租
    金，此項「租約」可稱為租約嗎﹖
  (三)又查，系爭土地現已廢耕多時，依耕地三七五減租第十七條第一項第  四款所定
    ，原告自得以被告廢耕租地為由，終止系爭土地租約，故兩造之租約亦不存在，
    被告亦無占有系爭土地之權源，自屬無權占有系爭土地。
(四)有關被告所舉之其他民事訴訟，其內容與被告所陳之內容不符，且皆尚未確定，
    自無拘束或影響本件訴訟之效力。而唯一確定之訴訟，乃祭祀公業所提再審之訴
    ，欲撤銷原告就系爭土地之所有權登記之訴訟，業已判決駁回再審之訴確定。故
    被告有關此節之抗辯，亦無理由。
(五)綜右所述，系爭土地原係祭祀公業邱夢龍嘗所有，出租予被告耕作，嗣出賣予原
    告並辦理移轉登記完畢，因被告積欠地租達二年，且廢耕已達繼續一年以上，原
    告催告後仍未給付，原告自得依耕地三七五減租條例第十七條第一項第三款、第
    四款規定，終止與被告之租約而請求返還土地。被告既未能證明其占有之「權源
    」，故自屬無權占有，是依民法第七六七條所定，被告自應遷讓交還系爭土地予
    原告。為此，狀請鈞院依法判如訴之聲明。
三、證據：提出土地所有權狀一份、土地登記簿謄本二份、高雄縣美濃鎮公所實施耕
    者有其田更正租約通知書一份、八十五年十月二十日、十月三十日存證信函各一
    份、本院八十三年度重訴字第一０五、一五六號民事判決各一份、照片四幀及本
    院八十七年訴字第九十九號裁定為證。
乙、被告方面：
一、聲明：求為判決如主文所示。
二、陳述:
(一)原告就系爭耕地之分額繼承登記及其前手即被繼承人之所有權移轉登記均已經鈞
    院判決塗銷在案，根本無權以所有權人及出租人之地位提起本案請求：
  (一)原告取得系爭土地所有權係基於訴外人邱國源之無權處分行為及當事人不適格之
    無效判決，對包括被告在內之祭祀公業派下全體不生效力：
    (1)查被告承租之高雄縣美濃鎮○○段二一二八地號土地，係由被告之上代祖先向
      所有人「祭祀公業邱二世嘗（邱夢龍嘗）」（以下簡稱「公業」）承租，迄今
      約有百年之歷史，於光復後並改為耕地三七五租約，租期原至八十五年十二月
      三十一日屆滿，並可依法續租六年。
    (2)唯「公業」遭訴外人邱國源冒名登記為管理人，並為謀奪「公業」財產，與原
      告繼受系爭土地之被繼承人邱成與及訴外人邱細昌、邱雙明、邱李淑媚、邱李
      菊香及劉惠淑等七人，以串謀之非法手段，盜賣系爭土地，並提起虛假之訴訟
      ，以圖得一確定判決作為護身符，並方便渠等辦理所有權移轉登記（即  鈞院
      八十三年重訴字第一０五號及八十三年重訴字第一五六號判決），繼而想盡辦
      法以攆走被告等承租人，謀取其不法利益。
    (3)查訴外人邱國源並非「公業」之對外合法代表人，其管理人身份有瑕疵，業經
      最高法院八十五年台上字第一一００號判決確定其與「公業」間不存在任何委
      任關係在案（被證一），故其處分「公業」之財產，包括系爭土地均屬「無權
      處分」，依民法第一百十八條第一項之規定，對已否認該處分行為效力之「公
      業」及派下員全體，並不生效力。
    (4)又「公業」於熱心之合法派下員辛苦奔走之下，終於破除萬難，於八十六年九
      月召開正式之派下員大會，並依法選任之管理人，除已由新任管理人對前述二
      號判決（即  鈞院八十三年重訴字第一０五號及八十三年重訴字第一五六號判
      決）依法提起再審之訴，以合法維護「公業」之財產外，並另已針對包括本案
      系爭耕地在內之六筆耕地，提起請求塗銷包括本案原告甲○○○等人就該六筆
      耕地之所有權移轉登記之訴（請參見聲證三號）。
  (二)原告非系爭栟地之真正所有權人，其分割繼承登記及其前手之所有權移轉登記均
    已蒙鈞院判決塗銷：
    就前述與原告對本案系爭土地所有權之取得息息相關之塗銷土地所有權移轉登記
    事件，鈞院已於八十八年九月二十七日以八十八年度重訴字第六五七號判決（被
    證二號）判定「公業」全部勝訴在案。就與本案相關之部分而言，原告應將系爭
    土地之分割繼承登記塗銷，並將原依八十三年度重訴字第一０五號判決而為所有
    權移轉登記予其前手即被繼承人邱成與所有之登記塗銷；顯見原告並非系爭土地
    之真正所有權人，不但無權以所有權人或出租人之地位提起本件請求，更無任何
    請求權基礎可言。
(二)訴外人既為無權處分系爭土地，被告之優先承受權行使期限自無法計算，被告之
    優先承受權當無由認為不存在。次查系爭土地係遭訴外人邱國源無權處分，在未
    經有權利之人承認前，並不生效力，已如前述，因此縱認原告已向訴外人邱國源
    表示願買受系爭土地之意，亦因其為無處分權之人，訴外人邱國源所為對被告要
    求表示是否願優先承受之通知，自不生效力，而無法符合耕地三七五減租條例第
    十五條所定之要件。從而被告之優先承受權行使權限自無法計算，被告之優先承
    受權當無由認為不存在，且依耕地三七五減租條例第十五條第三項規定，及最高
    法院四十七年台上字第一五一號及六十五年台上字第四二六號判例意旨（被證三
    、四），承租人之優先承受權具有相當於物權之效力，因此原告自不得以出租人
    之地位訴請被告交還系爭土地。
(三)原告已自認非系爭田地之現耕承作人，其所謂之「買賣契約」違反耕地三七五減
    租條例第十五條之物權絕對效力，對被告不生效力。除如被告之前所一再強調者
    外，原告於八十七年二月十八日提出之準備書狀中亦已明確自認，其就系爭耕地
    訂立所謂之「買賣契約」時，原告並未使用系爭耕地，且被告方為當時系爭耕地
    之現耕承租人。依耕地三七五減租條例第十五條明文規定，耕地出賣時承租人本
    有優先承受之權，且此一承租人之優先承買權，依判例（最高法院四十七年台上
    字第一五一號及六十五年台上字第四二六號判例）及學說之一致通說，均認乃具
    有物權之絕對效力。故「如果上訴人確系爭土地之承租人，原所有人將土地出賣
    與被上訴人時，不依法通知上訴人，其移轉所有權之行為，對於承租人不生效力
    ，被上訴人即不得以出租人地位訴請交還」。就此而言，被告以合法派下現耕人
    之身分，不但未曾依法獲得任何出賣條件之書面通知，甚且一再以存證信函之方
    式向「偽管理人」邱國源明確表達不承其為管理人，且警告其不得違法擅自出售
    派下土地之書面聲明。依上述例之一致見解，此一違反耕地三七五減租條例第十
    五條之買賣契約及移轉所有權之行為，「對於承租人（即被告）不生效力」，原
    告「即不得以出租人地位訴請交還」。
(四)縱認原告已取得系爭土地之所有權，然其仍需受原租賃關係之拘束，對原出租人
    之免除租金給付決議，自不得違反。
  (一)退萬步言，縱認原告已取得系爭土地之所有權，然原出租人（即「公業」）於八
    十年三月二十三日召開「八十年度春季及各房代表、派下員會議」時，即已決議
    「嘗田議決今年八十年起停止收租，七十九年以前租金於十日內繳清」，之後即
    未再有任何開始收租之決議。
  (二)而原告之被繼承人邱成興於八十三年九月二十六日始持鈞院八十三年訴字第一０
    五號及八十三年訴字第一五六號判決，前往地政事務所辦妥所有權移轉登記，依
    民法第四百二十五條「買賣不破租賃原則」，及最高法院三十八年台上字第一九
    五號判例：「原出租人已將訟爭房屋之所有權讓與上訴人，依民法第四百二十五
    條之規定，其租賃契約既對上訴人繼續存在，上訴人當然繼承原出租人行使或負
    擔由租賃契約所生之權利或義務。」意旨，原告自需受上開決議事項之拘束，而
    不得在未經表示終止免除被告給付租金義務前（亦即變更原出租人免除債務之意
    思表示），即催告被告給付租金，並進而主張被告積欠租金達兩年，其得終止租
    約云云。
  (三)經查，原告於所有權移轉登記辦妥後（被告否認其合法性，  鈞院並已依法判決
    其分割繼承登記及所有權移轉登記應予塗銷），從未對被告表示終止免收租金之
    意思，係遲至八十五年十月突發函向被告催收租金，依前開說明，其既未依表示
    終止免收租金之意思，自需繼受原出租人之義務，而不得向被告收取租金，更不
    得主張被告積欠租金達兩年而得終止租約，是其貿然起訴，自屬無理，應予駁回
    。
(五)與本案事實完全相同之他筆耕地，已蒙鈞院依法駁回原告之訴在案，與本案事實
    幾乎完全相同，僅當事人即原、被告相異之同批耕地中之同地段二一二五及二一
    二九號土地，經鈞院詳加調查得，已蒙鈞院以八十六年度重訴字第四七七號判決
    駁回原告交還土地及假執行之聲請在案。其判決之主要理由為：
    (1)原告取得所有權之權源有瑕疵，故無從繼承原耕地出租人之地位而得合法行使
      催告租金及終止租約之意思表示，更無從行使土地返還請求權。
    (2)縱認原告可繼受取得系爭土地所有權及出租人資格，亦應受原派下員會議決議
      之拘束，在未為變動停收租金之決議前，應不得向承租人之被告請求任何租金
      。
    (3)依耕地三七五減租條例第十五條第一項及第三項之明文規定，及最高法院四十
      九年台上字第二三八五號及六十五年台上字第四二六號判例意旨所示，在未依
      法或合法通知承租人而出賣耕地之情形，該以買賣為原因而成立之移轉物權行
      為，對於承租人之被告不生效力，且原告亦不得以出租人之地位訴請交還土地
      。
(六)綜上所陳，原告之訴顯無理由，應予駁回。
三、證據：提出高雄縣美濃鎮公所八十四年八月二十三日第九九九二號函一份、本院
    八十三年度重訴字第六五七號、八十六年度重訴字第四七七號、八十七年度重訴
    字第五一九號塗銷中壇段二一○三號等六筆土地所有權及最高法院八十五年台上
    字第一一００號民事判決各一份、八十年三月二十三日派下員會議記錄一份、被
    告等致「偽管理人」邱國源存證證信函二份等為證。
    理    由
一、本件原告主張坐落高雄縣美濃鎮○○段第二一二八號土地，原屬祭祀公業邱二世
    嘗（即邱夢龍嘗）所有，經邱家眾族或財產處理委員會多次協調商議及通知，被
    告均放棄優先承買權，而經標售後由原告承購，並依法院判決完成所有權移轉登
    記，惟被告經原告於八十五年十月二十二日以美濃郵局第一八九號存證信函催討
    已逾二年之租金後均未支付，且被告亦已不繼續耕作達一年以上，爰本於耕地三
    七五減租條例第十七條第一項第三款（按即地租積欠達二年之總額）、第四款（
    按即非因不可抗力繼續一年不為耕作）之規定，終止租約並請求返還系爭土地，
    然被告經高雄縣美濃鎮公所及高雄縣政府之租佃調解委員會調解、調處後，均不
    同意返還；至邱國源之管理人資格縱有欠缺，惟買賣當時係登記為管理人，原告
    係善意第三人，依法即應受土地法第四十三條保護，在未經塗銷該所有權移轉登
    記前，原告為所有權人及出租人之身分仍不受影響。被告則以：其承租耕作系爭
    土地已有百餘年，係因邱國源以偽造文書方式違法取得祭祀公業邱二世嘗之管理
    人資格，並以訴訟詐欺之方式轉由原告取得所有權，惟邱國源之管理人資格業經
    最高法院判決確定不存在，則邱國源既非祭祀公業邱二世嘗管理人，自無權代表
    祭祀公業出售系爭土地予他人，原告取得系爭土地之所有權，並不合法；況邱國
    源既無權處分系爭土地，被告之優先承受權行使期限自無法計算，被告之優先承
    買仍未消滅，且承租人之優先承受權具有相當於物權之效力，原告自不得以出租
    人之地位訴請被告交還系爭土地。再者，系爭土地上原種植有香蕉，惟該筆土地
    坐落道路旁邊，嗣因政府拓寬道路後成為建地，其左右兩鄰均已建有房屋，至農
    作物無法收成。又系爭土地既係因邱國源以偽造文書方式違法取得祭祀公業邱二
    世嘗之管理人資格，並以訴訟詐欺之方式轉由原告取得所有權，已經鈞院判決塗
    銷所有權在案，則系爭土地有無耕作農作物，與本件訴訟已無任何牽連等語，資
    為抗辯。
二、經查，系爭坐落高雄縣美濃鎮○○段第二一二八號土地原係祭祀公業邱二世嘗（
    邱夢龍嘗）所有，於八十三年九月二十六日依本院八十三年度重訴字第一五六號
    確定判決移轉登記予原告，原告於八十五年十月二十二日以美濃郵局第一八九號
    存證信函催告被告繳納租金，並聲請高雄縣政府耕地租佃委員會調處請求收回系
    爭土地，因調處不成立而移由本院審理之事實，既為兩造所不爭，且有兩造分別
    提出之土地登記簿謄本、本院八十三年度重訴字第一五六號民事判決、美濃郵局
    第一八九號存證信函及高雄縣政府耕地租佃委員會調處程序筆錄在卷可稽，則此
    部分事實，自堪認為真實。
三、次按，祭祀公業在我國現行法律架構下，並不認具有法人之資格，實務上則認有
    關祭祀公業之訴訟，應由其派下全體起訴或應訴，但設有管理人者，得以該管理
    人名義起訴或被訴；其以管理人名義起訴或被訴者，當事人欄應表明其為祭祀公
    業管理人，以表示其非以自己名義起訴或被訴（最高法院三十九年上字第三六四
    號判例及七十四年台上字第一三五九號判例決意旨參照），則有關祭祀公業之管
    理人，如以祭祀公業名義為法律行為，而其本身並非該祭祀公業真正管理人時，
    該法律行為在未經祭祀公業全體派下員承認前，對該祭祀公業應不發生其效力。
    茲查本件訴外人邱國源係於七十三年二月間，以偽造不實之派下員名冊，向美濃
    鎮公所將其登記為祭祀公業邱二世嘗之管理人，嗣經該祭祀公業合法之派下員代
    表起訴請求確認，業經最高法院於八十五年五月十七日以八十五年台上字第一一
    ００號判決，確認邱國源與祭祀公業邱二世嘗間之管理人委任關係不存在確定在
    案，則依此判決所示，邱國源與該祭祀公業間之委任關係既經確認自始不存在，
    則邱國源以該祭祀公業管理人所為之一切行為，即對該祭祀公業不發生任何效力
    ，故邱國源以該祭祀公業管理人資格於八十二年八月三十日就系爭土地所為之買
    賣行為，對該祭祀公業應不發生效力，此亦即該祭祀公業嗣以真正之管理人邱祥
    古，就上開本院八十三年重訴字第一五六號確定判決提起再審之訴時，如本院於
    八十七年度重再字第一號以裁定駁回理由中所述：「惟查，邱國源固未經合法選
    任為祭祀公業之管理人，然祭祀公業既無當事人能力，則再審被告將其列為祭祀
    公
    業管理人，對其起訴，按之前揭說明，即非未經法定代理人合法代理之問題，而
    係邱國源就關於該祭祀公業之訴訟，無實施訴訟之權能，就該訴訟為當事人不適
    格之問題，而本院八十三年度重訴字第一五六號所有權移轉登記事件，未查邱國
    源非適格之當事人，以之為被告祭祀公業邱二世嘗（邱夢龍嘗）管理人，對之為
    判決，且已確定，然該確定判決對該祭祀公業全體派下並不生效力，尚非當事人
    於訴訟未經合法代理之問題，已如前述，則該判決效力亦不及於經該祭祀公業合
    法選出而得代表祭祀公業為訴訟行為之再審原告，即再審原告非原判決之當事人
    ，自不得對原判決提起再審之訴。」則邱國源以該祭祀公業管理人與邱細昌就系
    爭土地所訂立之買賣契約既對該祭祀公業既不生效力，原告取得所有權之權源即
    有瑕疪，而原告取得所有權之權源既有瑕疪，自無從本於民法第四百二十五條規
    定繼受該祭祀公業與被告間之耕地租約關係，又原告既非該耕地租約之出租人，
    自亦不得合法行使催告給付租金之權利，其於八十五年十月二十二日以美濃郵局
    第一八九號存證信函所為催告租金及嗣後之終止租約之意思表示，即不合法，更
    無從行使本件還土地返還請求權；況依被告提出由原出租人即祭祀公業於八十年
    三月二十三日召開（按即八十年度春季及各房代表、派下員會議）之會議記錄所
    示，當時祭祀公業已決議（嘗田議決今年八十年起停止收租，七十九年以前租金
    於十日內繳清），之後即未再有任何開始收租之決議，則縱認原告可繼受取得爭
    土地所有權及出租人資格，亦應受上開派下員會議決議之拘束，在未為變動該停
    收租金之決議前，應不得向承租人之被告請求任何租金，故原告於上開第一八九
    號存證信函所示催告自八十三年年九月份起之租金，即無所據而不發生合法催告
    之效力，自亦不因此不合法之催告而取得合法終止租約之權利。
四、另按，耕地出賣或出典時，承租人有優先承受之權，出租人應將賣典條件以書面
    通知承租人，承租人在十五日內未為以書面表示承受者，視為放棄；出租人違反
    前二項規定而與第三人訂立契約者，其契約不得對抗承租人，耕地三七五減租條
    例第十五條第一項、第三項分別定有明文；又依最高法院四十九年台上字第二三
    八五號判例意旨所示耕地出租人出賣耕地時，如不依耕地三七五減租條例第十五
    條第一、二項所定出賣條件，以書面通知承租人優先承買，而與第三人訂立契約
    者，依同條第三項之規定，其契約不得對抗承租人。所謂不得以其契約對抗承租
    人，係指該項以買賣為原因而成立之移轉物權行為，對於承租人不生效力而言。
    及同院六十五年台上字第四二六號判例意旨所示如果上訴人確係系爭土地之承租
    人，原所有人將土地出賣與被上訴人時，不依法通知上訴人，其移轉所有權之行
    為，對於承租人不生效力（參見本院四十九年度臺上字字第二三八五號判例），
    被上訴人即不得以出租人地位訴請交還。是本件原土地所有人在未依法通知承租
    人而出賣耕地之情形，該以買賣為原因而成立之移轉物權行為，對於承租人既不
    生效力而言，買受人即本件原告自不得以出租人地位訴請交還。查被告一再以存
    證信函之方式向訴外人邱國源明確表達不承認其為管理人，且警告其不得違法擅
    自出售派下土地之書面聲明，有被告所提出之台北一支郵局第九一七號、第一○
    ○二號存證信函在卷可憑。且再參以當時有關邱國源因管理人資格所涉嫌之刑事
    責任部分正由法院審理中，被告此項函復顯已足表示對買賣契約效力之質疑，而
    嗣後邱國源之管理人資格既經確認不存在，則依此即足認原告取得所有權之移轉
    物權行為，對於承租人之被告不生效力，且亦不得以出租人地位訴請被告交還土
    地。
五、本件原告另主張其於買賣及受領移轉登記當時，因祭祀公業管理人名義登記為邱
    國源，依土地法第四十三條，即有絕對之效力，原告為善意信賴該登記之第三人
    ，應受保障等語。按依土地法所為之登記有絕對真實之公信力，縱使債務人之處
    分有無效之原因，在債權人未提起塗銷登記之訴，並得有勝訴之確定判決以前，
    其登記仍不失其效力，固經最高法院著有五十年台上字第九六號判例。惟此係為
    保護第三人起見，如買受人顯有惡意，其所為之登記自難認為信賴登記而為新登
    記，應不受土地法第四十三條之保護，最高法院亦著有四十四年台上字第八二八
    號判例可資參照。然查，訴外人邱祥古即祭祀公業邱二世嘗（即邱夢龍嘗）之派
    下員邱崇振等七十五人曾於八十一年間以訴外人邱國源為對造，提起確認其等就
    邱二世嘗祭祀公業派下權存在之訴，經本院認邱崇振等七十五人確為邱二世嘗祭
    祀公業之派下員，而判決邱崇振等人勝訴確定，是在訴外人邱國源於八十二年八
    月三十日將系爭土地出賣予訴外人邱雙明、邱李淑媚、邱成興、邱文輝等人時，
    上開祭祀公業已登記派下員為一０七人一情，已堪認定，而上開訴訟早於八十一
    年六月間即提起確認委任關係不存在之訴，歷經三審，於八十五年五月十七日確
    定，確認邱國源與祭祀公業邱二世嘗間之管理人委任關係不存在在案，已如前述
    （見卷附最高法院八十五年台上字第一一００號判決）。則訴外人邱成興、邱文
    輝既均為祭祀公業之派下員，對於前述兩項訴訟之進行應無不知之理，對於祭祀
    公業派下員之人數亦應知之甚詳，竟在僅得系爭祭祀公業派下員三十六名之同意
    下，與偽管理人即邱國源簽訂系爭土地買賣契約，其等對邱國源無處分系爭土地
    之權利實無不知之理。再查，惟訴外人邱成興於買受系爭2128、2192號田地後，
    已於八十六年間死亡，嗣由本件原告甲○○○與訴外人邱麗譽於八十六年七月廿
    八日分割繼承，其中2128號田地全部由原告繼承、2192號田地由原告與邱麗譽各
    以二分之一分割繼承，此有土地謄本在卷可稽。本件原告甲○○○既為訴外人邱
    成興之子女，其於八十六年七月二十八日就系爭2192、2128辦理分割繼承登記或
    買賣登記時，上述確認管理人及派下員之訴訟皆早已確定或進行相當時日，豈能
    對此事諉為不知，故其等辯稱其為善意信賴登記之人，自不足採。
六、綜上所述，原告在取得所有權之程序既有瑕疪，則其所為終止租約之意思，即難
    認為合法。從而，原告本於終止租約之法律效果，請求被告返還系爭土地，即無
    理由，應予駁回。
據上論結，本件原告之訴為無理由，依民事訴訟法第七十八條，判決如主文。
中      華      民      國    八十九    年      七      月      五      日
                              臺灣高雄地方法院民事庭
~B法      官  莊松泉
右為正本係照原本作成。
如不服本判決，應於送達後廿日內，向本院提出上訴狀並表明上訴理由，如於本
判決宣示後送達前提起上訴者，應於判決送達後十日內補提上訴理由書(須附繕本)。
~B法院書記官  林誠桂
中      華      民      國    八十九    年      七      月      五      日


司法院資訊處製作；財團法人民間司法改革基金會備份。
